臺灣臺中地方法院刑事判決
111年度金訴字第631號
公  訴  人  臺灣臺中地方檢察署檢察官
被      告  陳志巡


選任辯護人  謝宜成  律師（法扶律師）
上列被告因詐欺等案件，經檢察官提起公訴（111年度偵字第147
6號），被告於本院準備程序中就被訴事實為有罪之陳述，受命
法官於聽取當事人之意見後，本院合議庭裁定改由受命法官獨任
以簡式審判程序審理，判決如下：
    主    文
陳志巡犯三人以上共同詐欺取財罪，處有期徒刑壹年貳月。緩刑
貳年，緩刑期內付保護管束，並應於緩刑期內參加臺灣臺中地方
檢察署檢察官所指定之法治教育課程貳場。
    犯罪事實及理由
一、本件犯罪事實、證據及應適用法條，除證據部分，補充：㈠
    被告於本院審理中之自白、㈡本院電話紀錄表、㈢和解書；應
    適用法條部分，補充：㈠被告所犯加重詐欺部分，業經公訴
    檢察官當庭更正罪名為刑法第339條之4第1項第2款之加重詐
    欺取財既遂罪、㈡被告就所犯洗錢部分，於本院審理時業已
    坦承犯行，合於洗錢防制法第16條第2項之要件，本院於後
    述依刑法第57條之規定量刑時，已予以綜合評價及具體審酌
    ，附此敘明。餘均引用檢察官起訴書之記載（如附件）。
二、爰審酌被告正值壯年，竟不思循正當途徑獲取所需，為牟取
    一己私利，參與詐欺集團共同詐欺取財，貪圖輕而易舉之不
    法利益，價值觀念嚴重偏差，且近年來詐欺案件頻傳，行騙
    手段日趨集團化、組織化、態樣繁多且分工細膩，每每造成
    廣大民眾受騙損失慘重，致使被害人無端受害，造成社會信
    任感危機，而本件所詐騙金額高達36萬元，復為退休長者多
    年積蓄，被害人恐因此生活陷於困窘，頓失依靠，無以為繼
    ，其危害社會治安之程度甚鉅，實不應予以輕縱；惟斟酌被
    告犯後於本院審理時，尚知坦承犯行，及時悔悟，態度良好
    ，並積極協助被害人取回匯款後遭金融機構凍結之款項，盡
    力彌補所犯過錯，堪認犯罪所造成之損害輕微等一切情狀，
    量處如主文所示之刑，以資懲儆。
三、末按，被告前因故意犯罪受有期徒刑以上刑之宣告，執行完
    畢後，5 年內未曾因故意犯罪受有期徒刑以上刑之宣告，有
    臺灣高等法院被告前案紀錄表、臺灣臺中地方檢察署刑案資
    料查註紀錄表在卷可憑，素行尚稱良好，犯後積極與被害人
    達成和解，堪認良心未泯，被害人復表明願意原諒被告，同
    意給予緩刑等情，有和解書（暨致謝狀）在卷為憑，其因一
    時短於思慮、誤觸刑典，經此偵審教訓，當知所警惕，信無
    再犯之虞，本院審酌上情，認所宣告之刑以暫不執行為適當
    ，併予宣告緩刑2 年；又本院斟酌被告於本案之犯罪情節，
    為使被告深植法治觀念，記取本案教訓，及為防止再犯，並
    命被告應參加臺灣臺中地方檢察署檢察官所指定之法治教育
    課程2場，並依刑法第93條第1 項第2 款之規定，諭知緩刑
    期內交付保護管束，以啟自新，並觀後效。　　
四、按犯罪所得，屬於犯罪行為人者，沒收之。但有特別規定者
    ，依其規定；前二項之沒收，於全部或一部不能沒收或不宜
    執行沒收時，追徵其價額；犯罪所得已實際合法發還被害人
    者，不予宣告沒收或追徵。查本件因金融機構行員機警，致
    被害人所匯入之款項，最後未遭被告提領成功，事後復順利
    將全部款項返還予被害人，爰依上開規定不予諭知沒收及追
    徵，附此敘明。　　
五、依刑事訴訟法第273 條之1 第1 項、第299 條第1 項前段、
    第310 條之2 、第454 條第2 項，組織犯罪防制條例第3 條
    第1 項後段，洗錢防制法第14條第2項、第1 項、第16條第2
     項，刑法第11條、第28條、第339 條之4 第1 項第2 款、
    第55條、第74條第1 項第2款、第93條第1 項第2 款，刑法
    施行法第1 條之1 ，判決如主文。
本案經檢察官林樹蘭提起公訴，檢察官劉世豪到庭執行職務。
中　　華　　民　　國　　111 　年　　8 　　月　　25　　日
                  刑事第六庭    法  官  戰諭威
以上正本證明與原本無異。
如不服本判決應於收受判決後20日內向本院提出上訴書狀，並應
敘述具體理由；其未敘述上訴理由者，應於上訴期間屆滿後20日
內向本院補提理由書（均須按他造當事人之人數附繕本）「切勿
逕送上級法院」。
告訴人或被害人如不服判決，應備理由具狀向檢察官請求上訴，
上訴期間之計算，以檢察官收受判決正本之日起算。
                                書記官  譚系媛
中　　華　　民　　國　　111 　年　　8 　　月　　25　　日

附錄論罪科刑法條：
中華民國刑法第339條之4：
犯第339 條詐欺罪而有下列情形之一者，處1 年以上7 年以下有
期徒刑，得併科1 百萬元以下罰金：
一、冒用政府機關或公務員名義犯之。
二、三人以上共同犯之。
三、以廣播電視、電子通訊、網際網路或其他媒體等傳播工具，
    對公眾散布而犯之。
前項之未遂犯罰之。
洗錢防制法第14條：
有第二條各款所列洗錢行為者，處7 年以下有期徒刑，併科新臺
幣5 百萬元以下罰金。
前項之未遂犯罰之。
前二項情形，不得科以超過其特定犯罪所定最重本刑之刑。
組織犯罪防制條例第3條：
發起、主持、操縱或指揮犯罪組織者，處3年以上10年以下有期
徒刑，得併科新臺幣1億元以下罰金；參與者，處6月以上5年以
下有期徒刑，得併科新臺幣1千萬元以下罰金。但參與情節輕微
者，得減輕或免除其刑。
具公務員或經選舉產生之公職人員之身分，犯前項之罪者，加重
其刑至二分之一。
犯第1項之罪者，應於刑之執行前，令入勞動場所，強制工作，
其期間為3年。
前項之強制工作，準用刑法第90條第2項但書、第3項及第98條第
2項、第3項規定。
以言語、舉動、文字或其他方法，明示或暗示其為犯罪組織之成
員，或與犯罪組織或其成員有關聯，而要求他人為下列行為之一
者，處3年以下有期徒刑，得併科新臺幣3百萬元以下罰金：
一、出售財產、商業組織之出資或股份或放棄經營權。
二、配合辦理都市更新重建之處理程序。
三、購買商品或支付勞務報酬。
四、履行債務或接受債務協商之內容。
前項犯罪組織，不以現存者為必要。
以第5項之行為，使人行無義務之事或妨害其行使權利者，亦同
。
第5項、第7項之未遂犯罰之。

附件：
臺灣臺中地方檢察署檢察官起訴書
                                     111年度偵字第1476號
　　被　　　告　陳志巡　男　39歲（民國00年0月00日生）
　　　　　　　　　　　　住○○市○區○○路000○00號2樓之
　　　　　　　　　　　　　2號
　　　　　　　　　　　　國民身分證統一編號：Z000000000號
上列被告因詐欺等案件，已經偵查終結，認應提起公訴，茲將犯
罪事實及證據並所犯法條分敘如下：
　　　　犯罪事實
一、陳志巡基於參與共同犯罪組織之意思聯絡，加入網路暱稱「
    鄭欣欣」、「＠傑」所組成、以實施加重詐欺取財犯罪為手
    段之牟利性、有結構之詐騙集團，而基於洗錢及與「鄭欣欣
    」、「＠傑」身分不明電話行騙者等人共同基於3人以上共犯
    詐欺取財之犯意，提供陳志巡自己所有華南銀行中科分行帳
    號000-00-000000-0號帳戶供詐騙集團匯入詐欺款項後，自
    己親自提款後交付予該詐欺集團中之收款成員，而擔任「提
    供人頭戶」兼「提款車手」之工作。該詐欺集團成員於取得
    陳志巡前開帳戶資料後，於民國110年12月6日假冒張松山外
    甥陳聰生名義向張松山詐取工程款新臺幣（下同）36萬元，
    致張松山陷於錯誤，於同日上午10時28分許，前往彰化縣○○
    鎮○○路○段000號臺中商業銀行，將36萬元匯入陳志巡前開銀
    行帳戶。嗣陳志巡於同日上午11時30分許，前往臺中市○區○
    ○路000號華南銀行北臺中分行臨櫃提領其前開帳戶內35萬20
    00元（另8000元為陳志巡之報酬，暫時存於該帳戶內）時，
    因銀行辦理人員查覺有異，報警查獲而詐欺未遂。
二、案經臺中市政府警察局第二分局報告偵辦。 
        證據並所法條
一、訊據被告陳志巡矢口否認前開犯行，辯稱：伊並未加入網路
    暱稱「鄭欣欣」、「＠傑」所組成之詐欺集團云云，惟被告
    坦承：因在網路上申辦貸款而將銀行帳戶給了臉書上說可以
    申辦貸款的人，伊不知道時間，也不知道給了哪個人；「鄭
    欣欣」、「＠傑」跟伊說36萬元是做網路虛構或虛擬貨幣的
    錢，需要用到伊的銀行帳戶，叫伊幫他們取錢，他們會幫伊
    申辦貸款，那不是伊貸款下來的錢；「＠傑」有用LINE教伊
    說如果銀行人員問領錢的用途，就正常回答就好；他們跟伊
    講領那筆款項可以拿到8000元報酬等事實。經查：
（一）被告為一正常之成年人，明知向人借貸一定要約定借款金
      額、借款時間、約定利息，更有需提供擔保者，而被告竟
      會向不明之人士借貸款項，且無前開約定事項，其辯稱借
      款云云，顯無可採。  
（二）被告同意提供帳戶供人匯款，且參與提款後即可輕易獲得
      8000元之報酬，即可確知此乃詐欺集團所為詐騙行為，更
      何況，被告於偵查中供稱：之前也是為了辦貸款被騙了1
      千多元，足見其辯稱不知對方為詐騙集團云云，並無可採
      。
（三）被告之前開犯行另有被害人張松山之警詢筆錄、田中分局
      報案紀錄、證人即華南銀行北臺中分行行員姚淑敏之警詢
      筆錄、被告與「＠傑」間LINE對話影像擷圖、被告所有華
      南銀行(000-00-000000-0)存摺簿、華南銀行提款卡、son
      y手機1支，可為佐證，被告犯嫌洵堪認定。
二、核被告所為，係犯組織犯罪防制條例第3條第1項後段之參與
    犯罪組織、刑法第339條之4第2項、第1項第2款之3人以上共
    同犯詐欺取財未遂、洗錢防制法第14條第2項、第1項之洗錢
    未遂等罪嫌。被告與「鄭欣欣」、「＠傑」之詐欺集團成員
    間，有犯意聯絡及行為分擔，請論以共同正犯。又被告所犯
    上開3罪，其間有實行行為局部同一之情形，係以一行為觸
    犯上開3罪名，請依刑法第55條論以想像競合犯，從一重即
    刑法第339條之4第2項、第1項第2款之三人以上共犯詐欺取
    財未遂罪處斷。
三、依刑事訴訟法第251條第1項提起公訴。
　　此　致
臺灣臺中地方法院
中　　華　　民　　國　 111　　年　　3 　　月　　16　　日
                              檢　察　官  　林 樹 蘭
本件正本證明與原本無異
中　　華　　民　　國　 111　　年　　4 　　月　　8 　　日
                              書　記  官　  王 襛 語 
所犯法條 
組織犯罪防制條例第3條
發起、主持、操縱或指揮犯罪組織者，處 3 年以上 10 年以下
有期徒刑，得併科新臺幣 1 億元以下罰金；參與者，處 6 月以
上 5 年以下有期徒刑，得併科新臺幣 1 千萬元以下罰金。但參
與情節輕微者，得減輕或免除其刑。
具公務員或經選舉產生之公職人員之身分，犯前項之罪者，加重
其刑至二分之一。
犯第 1 項之罪者，應於刑之執行前，令入勞動場所，強制工作
，其期間為 3 年。
前項之強制工作，準用刑法第 90 條第 2 項但書、第 3 項及第
98 條第 2 項、第 3 項規定。
以言語、舉動、文字或其他方法，明示或暗示其為犯罪組織之成
員，或與犯罪組織或其成員有關聯，而要求他人為下列行為之一
者，處 3 年以下有期徒刑，得併科新臺幣 3 百萬元以下罰金：
一、出售財產、商業組織之出資或股份或放棄經營權。
二、配合辦理都市更新重建之處理程序。
三、購買商品或支付勞務報酬。
四、履行債務或接受債務協商之內容。
前項犯罪組織，不以現存者為必要。
以第 5 項之行為，使人行無義務之事或妨害其行使權利者，亦
同。
第 5 項、第 7 項之未遂犯罰之。
刑法第339條之4
犯第 339 條詐欺罪而有下列情形之一者，處 1 年以上 7 年以
下有期徒刑，得併科 1 百萬元以下罰金：
一、冒用政府機關或公務員名義犯之。
二、三人以上共同犯之。
三、以廣播電視、電子通訊、網際網路或其他媒體等傳播工具，
    對公眾散布而犯之。
前項之未遂犯罰之。
洗錢防制法第14條
有第二條各款所列洗錢行為者，處 7 年以下有期徒刑，併科新
臺幣 5 百萬元以下罰金。
前項之未遂犯罰之。
前二項情形，不得科以超過其特定犯罪所定最重本刑之刑。